臺灣高等法院刑事判決　　　　　　　　96年度上易字第1911號
上　訴　人　臺灣臺北地方法院檢察署檢察官
被　　　告　甲○○
被　　　告　丙○○
被　　　告　乙○○
上列上訴人因被告賭博案件，不服臺灣臺北地方法院96年度易字
第517號，中華民國96年7月13日第一審判決（起訴案號：臺灣
臺北地方法院檢察署95年度偵字第11535號），提起上訴，本院
判決如下：
    主  文
原判決撤銷。
甲○○共同連續意圖營利，聚眾賭博，處有期徒刑參月；減為有
期徒刑壹月又拾伍日，如易科罰金，以銀元參佰元即新臺幣玖佰
元折算壹日。扣案如原判決附表所示之物均沒收。
乙○○共同連續意圖營利，聚眾賭博，處有期徒刑肆月；減為有
期徒刑貳月，如易科罰金，以銀元參佰元即新臺幣玖佰元折算壹
日。扣案如原判決附表所示之物均沒收。
丙○○共同連續意圖營利，聚眾賭博，處有期徒刑肆月；減為有
期徒刑貳月，如易科罰金，以銀元參佰元即新臺幣玖佰元折算壹
日。扣案如原判決附表所示之物均沒收。
    事  實
本院認定之犯罪事實與原審判決書（如附件）事實欄之記載相
同，茲引用之。
    理  由
一、引用原判決書（如附件）理由欄所記載之證據。
二、查被告等行為後，刑法於九十四年一月七日修正，於九十四
    年二月二日公布，於九十五年七月一日施行。按行為後法律
    有變更者，適用行為時之法律，但行為後之法律有利於行為
    人者，適用最有利於行為人之法律，刑法第二條第一項定有
    明文，此條規定與刑法第一條罪刑法定主義契合，而貫徹法
    律禁止溯及既往原則，係規範行為後法律變更所生新舊法律
    比較適用之準據法；又刑法修正之比較新舊法，應就罪刑有
    關之共犯、未遂犯、想像競合犯、牽連犯、連續犯、結合犯
    ，以及累犯加重、自首減輕暨其他法定加減原因（如身分加
    減）與加減例等一切情形，綜其全部罪刑之結果而為比較（
    最高法院九十五年度第八次刑庭會議決議參照）。經查就
    本件新舊法比較適用：１、按被告等行為後施行之刑法第三
    十三條第五款規定罰金刑為新臺幣一千元以上，以百元計算
    之，修正前規定罰金刑為銀元一元（即新臺幣三元）以上，
    經比較修正前、後法律，以修正前之法律較有利於被告等；
    ２、被告等行為後施行之刑法刪除第五十六條連續犯之規定
    ，所犯各罪應依數罪併罰之規定分論併罰，經比較修正前、
    後法律，以修正前之法律較有利於被告等；３、綜合上開新
    舊法比較結果，揆諸上揭最高法院決議及刑法第二條第一項
    前、後段規定之「從舊、從輕」原則，應適用修正前刑法相
    關規定。核被告三人所為，均係犯刑法第二百六十八條前段
    之意圖營利供給賭博場所及同條後段之意圖營利聚眾賭博罪
    。被告三人與真實姓名年籍不詳，綽號「林仔」之成年男子
    ，就上開犯行有犯意聯絡及行為分擔，為共同正犯。被告三
    人先後多次犯前述二罪之犯行，均時間緊接，方法相同，分
    別觸犯構成要件相同之罪名，顯均係基於概括犯意為之，均
    為連續犯，應各依修正前刑法第五十六條規定論以一罪，並
    加重其刑；其等均係以一行為同時觸犯上開二罪名，均為想
    像競合犯，應各依修正前刑法第五十五條規定，從一情節較
    重之意圖營利聚眾賭博罪論處。
三、原審予以論科，固非無見，惟查：檢察官以被告犯罪在九十
    六年四月二十四日以前，合於中華民國九十六年罪犯減刑條
    例第二條第一項第三款之規定，原審未及審酌之理由，提起
    上訴，指摘原審不當，為有理由，應予撤銷改判。爰審酌被
    告三人所為影響社會善良風氣，惟犯罪後於審理中均坦承犯
    行，尚有悔意，且被告丙○○曾於八十一年、八十九年間犯
    賭博罪，經法院分別判處罰金銀元二千元、銀元三千元確定
    ，被告乙○○曾於八十四、八十七、八十八年間犯賭博罪，
    經法院分別判處罰金銀元一千五百元、有期徒刑八月、罰金
    銀元二千元確定，暨被告犯罪行為分擔情形、犯罪時間長短
    、生活狀況、品行、智識程度等一切情狀，分別量處如主文
    所示之刑。又被告等犯罪在九十六年四月二十四日以前，合
    於中華民國九十六年罪犯減刑條例第二條第一項第三款之規
    定，依法各減其刑期二分之一。另被告等行為時之刑法第四
    十一條規定：「犯最重本刑為五年以下有期徒刑以下之刑之
    罪，而受六個月以下有期徒刑或拘役之宣告，因身體、教育
    、職業、家庭之關係或其他正當事由，執行顯有困難者，得
    以一元以上三元以下折算一日，易科罰金。但確因不執行所
    宣告之刑，難收矯正之效，或難以維持法秩序者，不在此限
    。併合處罰之數罪，均有前項情形，其應執行之刑逾六月者
    ，亦同。」，且依其時罰金罰鍰提高標準條例第二條前段規
    定，就其原定數額提高為一百倍折算一日，即以銀元一百元
    至三百元（即新臺幣三百元至九百元）折算一日，而修正後
    之刑法第四十一條規定：「犯最重本刑為五年以下有期徒刑
    以下之刑之罪，而受六個月以下有期徒刑或拘役之宣告者，
    得以新臺幣一千元、二千元或三千元折算一日，易科罰金。
    前項規定於數罪併罰，其應執行之刑未逾六月者，亦適用之
    。」，經比較修正前、後之易科罰金標準，以修正施行前之
    法律，較有利於被告等，均依修正前刑法第四十一條第一項
    前段規定，諭知易科罰金之折算標準。至扣案如附表所示之
    骰子九十三顆、鐵碗公一個、大片紅牌一張、小片黃牌一張
    、籌碼（玩具鈔票五十元券）三十六張、帳簿一紙、無線電
    手機三具、監視螢幕一台、抽頭金一千六百元，為共犯「林
    仔」所有，供被告等犯罪所用之物及犯罪所得之物，業據被
    告等供承在卷，依刑法第三十八條第一項二款、第三款規定
    ，宣告沒收；又現場查扣之賭資七萬零四百三十元，業經移
    送機關臺北縣政府警察局新店分局依社會維護法規定沒入，
    有刑事案件移送書在卷可參，不另為沒收之宣告。
據上論斷，應依刑事訴訟法第369條第1項前段、第373條、第364
條、第299條第1項前段、刑法第2條第1項前段、第28條、第268
條、第55條、第38條第1項第2款、第3款，修正前刑法第56條、
第41條第1項前段、中華民國96年罪犯減刑條例第2條第1項第3款
、第7條第1項第2項、第9條、修正前罰金罰鍰提高標準條例第1
條、第2條，判決如主文。
本案經檢察官賴俊雄到庭執行職務。
中　　華　　民　　國　　96　　年　　9　　月　　27　　日
 　　　　　　　　 刑事第十六庭審判長法　官　葉騰瑞
             　　　                 法　官　莊明彰
                   　　　           法　官　吳鴻章
以上正本證明與原本無異。
不得上訴。
                                    書記官　魏淑娟
中　　華　　民　　國　　96　　年　　9 　　月　　27　　日
附錄：本案論罪科刑法條全文
中華民國刑法第268條
（圖利供給賭場或聚眾賭博罪）
意圖營利，供給賭博場所或聚眾賭博者，處 3 年以下有期徒刑，
得併科3千元以下罰金。
